【裁判字號】    91,訴,1574
【裁判日期】    921013
【裁判案由】    偽造文書等
【裁判全文】
臺灣桃園地方法院刑事判決                        九十一年度訴字第一五七四號
    公  訴  人  臺灣桃園地方法院檢察署檢察官
    被      告  己○○
    選任辯護人  陳鄭權律師
                潘麗茹律師
右列被告因偽造文書等案件，經檢察官提起公訴（九十一年度偵字第一八二一號、九
一七九號、一四八八七號），本院判決如左：
    主  文
己○○被訴竊盜、詐欺、行使偽造私文書等部分均無罪。另被訴侵入住宅部分公訴不
受理。
    理  由
壹、無罪部分：
一、公訴意旨略以：被告己○○意圖為自己不法之所有，於民國（下同）九十年十二
    月十一日十七時許，侵入其父親即告訴人庚○○之桃園縣龍潭鄉八張犁四十九之
    三號住處（侵入住宅部分詳後述），竊取庚○○使用管領之車牌號碼ＲＦ－八○
    五號自用大貨車（登記其繼母乙○○負責之泰用企業社名義）車鑰匙一支，隨即
    用以駕駛停放該址前之該車，正擬離去時，為告訴人庚○○發覺出言阻止，仍未
    予置理而加速離開。告訴人庚○○及其配偶乙○○催還未果，於翌日（十二）日
    報由桃園縣警察局平鎮分局龍潭派出所蕭瑞芳處理，同日未幾即在己○○之同上
    二十之二十六號二樓住處附近查獲該車，己○○竟當場提出其於不詳時地已經偽
    造完成、足生損害之不實內容略為「泰用企業社乙○○向己○○借新台幣（下同
    ）九十六萬元，該社名下貨車（即ＲＦ－八○五號該台）供己○○使用至還清」
    ，並在其上蓋有被告己○○前向乙○○藉詞須用、遲不返還之「泰用企業社」及
    「乙○○」印章印文各一處之借據一紙，以為有權使用該車之證明，惟該車仍經
    員警蕭瑞芳依法發還告訴人乙○○，詎被告己○○見計未逞，竟又承前不法所有
    之犯意，復於九十年十二月十四日左右，再持未經查扣之上開竊盜車匙，二度前
    往告訴人庚○○上址前，竊盜同為告訴人庚○○管領中之該車供己載運之用，並
    藏放在同鄉聖德村大庄二十四之三號旁雜草中空地以免告訴人乙○○、庚○○報
    警扣車領回。迄九十一年六月十二日（起訴書誤載為九十年六月十二日）被告己○○告知告訴人庚○○該車業於前（十一）日為其焚燒一事，經告訴人庚○○一
    再追問因而告知車停前開空地，告訴人庚○○隨即再度報警查獲，並將之拖至丁○○開設之同鄉○○路三百五十號「新聯修理廠」修理，嗣被告己○○查知上情
    ，又基於不法所有犯意，於九十一年九月上旬某日中午，詐使不知情之丁○○交
    付該車，迄仍供己駕用。因認被告己○○涉犯刑法第二百十六條、第二百十條之
    行使偽造私文書罪、第三百二十條第一項之竊盜罪、第三百三十九條第一項之詐
    欺取財罪等罪嫌。
二、按犯罪事實應依證據認定之，無證據不得推定其犯罪事實。又不能證明被告犯罪
    者，應諭知無罪之判決，刑事訴訟法第一百五十四條第二項、第三百零一條第一
    項分別定有明文。又「認定不利於被告之事實，需依積極證據，苟積極證據不足
    為不利於被告之認定時，即應為有利於被告之認定，更不必有何有利之證據。」
    ；「告訴人之告訴，係以使被告受刑事訴追為目的，是其陳述是否與事實相符，
    仍應調查其他證據以資審認。」，最高法院三十年上字第八一六號判例、五十二
    年台上字第一三○○號判例可資參照。
三、公訴意旨認被告己○○涉犯上開罪嫌，無非係以被告坦承於右述時間先後三次駕
    車之事實、告訴人庚○○、乙○○之指訴、證人即承辦員警蕭瑞芳、丁○○之證
    詞、車籍查詢認可資料、借據等為其論據。訊據被告己○○固坦承上開大貨車係
    登記為泰用企業社所有，其確於右述時、地開走上開自用大貨車，並於同年月十
    二日，提出以泰用企業社及乙○○名義出具之借據一紙予承辦之員警蕭瑞芳，以
    及於九十一年九月上旬某日，至證人丁○○所開設之新聯修理廠拖走上開大貨車
    等情不諱，惟被告堅詞否認有何竊盜及行使偽造私文書、詐欺之犯行，辯稱：(1)
    該車本即有二把鑰匙，一把由告訴人庚○○保管，一把由其保管，並未竊取該車
    鑰匙。(2)該車自其在八十五年退伍後，告訴人庚○○即交其使用，平日負責駕駛
    載運貨物，其本即有權使用，並非竊取而來。(3)其自退伍後，曾為告訴人即其父
    庚○○償付二百五十萬元左右之債務，當時已與之言明，應將上開車貨車移轉登
    記於被告名下，但因該車係屬動員管制車輛無法過戶，嗣在八十八年八月二十六
    日，告訴人庚○○突將泰用企業社之負責人變更登記其繼母即告訴人乙○○，其
    為保障對該車之使用權，旋於八十八年九月一日與告訴人林瑞在家中協議書立借
    據，並以當時該車之殘值作為對價，其餘代付之款項，充作其對父親應盡之扶養
    費，不予追究，借據雖由其書寫，但係由乙○○蓋用泰用企業社之印章及其個人
    之印章後所交付，非其所偽造。(4)自證人丁○○之修理廠拖走上開大貨車，係因
    證人丁○○之修理廠沒有零件，所以拖去其他修理廠修理，並未詐欺丁○○等語
    。經查：
  (一)上開大貨車固登記為泰用企業社所有，已如前述。另告訴人庚○○亦堅指被告有
    竊取該車鑰匙之犯行，惟查，告訴人庚○○於偵查中即曾陳稱：該部大貨車，有
    時己○○在開，共有兩把鎖匙，平日一把放己○○處等語（參同上偵卷第二十五
    頁）；其後於本院調查時亦復指陳：該車鑰匙是兩把，伊鎖起來一把，另一把是
    被告載貨時可以使用。因為伊會叫被告去載貨，所以被告可以使用等語（參本院
    九十一年十一月二十九日訊問筆錄），是告訴人庚○○之指述，明顯有前後不一
    之情況，從而，被告所持有之該車鑰匙，究竟是竊取或告訴人庚○○所交付，非
    無疑義。而據證人甲○○於本院調查時結證稱：伊是收舊貨的，被告與伊有生意
    上的往來，之前是與被告父親做生意，後來換成被告。被告有時候用他的車子運
    過來，有時候會請伊開車去載。同行都知道被告家經營泰用企業社等語（參本院
    九十二年三月十九日訊問筆錄）。參之告訴人庚○○亦陳稱：其家人中除其擁有
    大貨車執照外，只有被告有大貨車之駕駛執照，自被告當兵回來，因胃不好，所
    以有工廠打電話來，就叫被告去載貨等語（參本院九十一年十一月二十九日訊問
    筆錄），足信被告所辯：自伊退伍後，伊父親將泰用企業社交由其經營，由伊負
    責駕駛上開大貨車載貨一節，確為事實。另證人丙○○於本院調查時亦結證稱：
    伊是經營輪胎行，從八十五年開，上開大貨車固定在其修理廠內作保養，且通常
    是被告開來修的，有時被告也會用打電話之方式通知其修理等語（參本院九十二
    年三月十九日訊問筆錄），此外，並有被告提出之維修單十紙為證（參本院卷）
    ，是亦堪信被告所辯：該車平日即由伊負責送修保養等情，亦為與事實相符。被
    告與告訴人庚○○既為父子，加上告訴人庚○○年事已高，身體狀況不佳，在客
    戶打電話來時，均會指示被告負責載運貨物，是為求便利，其將大貨車之鑰匙交
    予被告使用，應較合於常情，因此，被告所辯：車鑰匙係告訴人庚○○交其保管
    一節，應可採信。而告訴人庚○○指訴被告竊取車鑰匙一節，除告訴人之指訴外
    ，並無其他積極之證據足以佐證，自難徒以其前後不一之指訴，遽認被告有竊取
    貨車鑰匙之事實。又被告既保管該車鑰匙一把，平日又負責將車送保養、修理，
    因此，縱被告於右述時、地開走上開大貨車，亦難認其有何為自己不法所有之意
    圖。被告主觀上既無不法所有之意圖，自難認其有何竊盜之犯行。
  (二)泰用企業社係於八十八年八月二十六日辦理變更負責人為告訴人乙○○一節，為
    告訴人二人及被告所坦認，並有桃園縣政府營利事業登記證附卷可稽（參同上偵
    卷第十二頁）。又借據上所蓋之用之泰用企業社及告訴人乙○○之印文，係該社
    之登記印鑑章一節，亦據告訴人庚○○於偵查中陳明在案（參同上偵卷第六十六
    頁），並經本院依職權向桃園縣政府函調泰用企業社之登記資料查明屬實，是該
    借據上之印文確為真正無疑。被告堅稱該借據係在其父辦理移轉登記後數日所書
    立，而該紙借據上除在第一行載有：「於民國八十八年九月一日．．．．」（參
    同上偵卷第十三頁），並未有其他日期之記載，依常理推斷，紙借據應係在八十
    八年九月一日所書立。而被告堅決否認在此之前曾向告訴人二人借用泰用企業社
    或告訴人乙○○之印鑑章，亦無證據足以證明被告在八十八年九月一日完成借據
    前，曾向告訴人二人借用上開印鑑，是自難認被告有何借用不還，並予以盜用偽
    造文書之行為。至於告訴人乙○○指訴被告在九十年三月間曾向其借用泰用企社
    及其個人之印鑑章、身分證等情，並經證人戊○○到庭結證，且為被告嗣後所坦
    認，然該借用印章及證件之時間既為九十年三月間，較之前述借據完成之時間，
    相距已經年餘，是縱有該次借用之事實，亦難以此推論被告在八十八年九月一日
    書立之借據，係盜用印章而成。
  (三)證人丁○○於警訊及本院調查時證稱：被告己○○將告訴人庚○○拖吊來的大車
    開走，伊只承作鈑金烤漆部分之修理，引擎是由另一家承包，因欠缺材料，被告
    另行委託中壢某家修理廠承修所以將車開走等語（參同上偵卷第一一○頁背面、
    本院九十二年五月十四日訊問筆錄），核與被告上開所辯之情節相符，此外，並
    有被告所提出之嘉興汽車修理廠之估價單二紙在卷可稽（參本院卷），參以告訴
    人庚○○於本院審理時亦陳稱：該車經修繕後，已經開過，但尚會漏油，所以交
    給被告繼續修理等語，是堪信被告上開所辯：是要送往其他修理廠修理而將車開
    走一節，確與事實相符，可以採信。被告既是為了修繕車輛，而將車開往其他修
    理廠，嗣後亦確實將車繼續修理，足認被告自證人丁○○之修理廠取走車輛時，
    並無為自己不法所有之意圖，而對證人丁○○施用詐術之情事，是亦難認被告有
    何詐欺之犯行。
  (四)此外，復查無其他積極之證據足以證明被告有何竊盜、偽造文書、詐欺等犯行，
    既無證據證明，揆諸首揭規定及說明，此部分自均應為被告無罪之諭知。
貳、不受理部分：
一、按「告訴或請求乃論之罪，未經告訴、請求或其告訴、請求經撤回或已逾告訴人
    期間者。」，應諭知不受理判決，刑事訴訟法第三百零三條第三款定有明文。又
    按「第二百八十九條及第三百零六之罪，須告訴乃論。」，刑法第三百零八條第
    一項亦有明定。
二、公訴意旨另略以：被告己○○於九十年十二月十一日十七時許，侵入其父庚○○
    位於桃園縣龍潭鄉八張犁四十九之三號住處，因認被告此部分所為係犯刑法第三
    百零六條第一項之侵入住宅罪嫌。經查，告訴人乙○○於警訊時僅就被告竊取上
    開大貨車，以及偽造借據等事提出告訴，此有告訴人乙○○之九十年十二月十二
    日警訊筆錄可稽（參偵字第一八二一號卷第七、八頁）；另告訴人庚○○於偵查
    中亦僅就被告竊盜及放火等事表明告訴之旨，此亦有告訴人庚○○九十一年九月
    十三日偵訊錄可查（參同上偵卷第一○七頁），是告訴人二人均未對被告上開侵
    入住宅之犯行，表明告訴之旨，告訴人二人既未對被告此部分犯行提出告訴，揆
    諸首揭規定，此部分自應對被告為不受理之諭知。
據上論斷，應依刑事訴訟法第三百零一條第一項、第三百零三條之規定，判決如主文
。
本件經檢察官羅秀蓮到庭執行職務。
中      華      民      國    九十二    年      十      月     十三     日
                                  臺灣桃園地方法院刑事第十庭
                                      審判長法  官  江  德  民
                                            法  官  沈  士  亮
                                            法  官  李  桂  英
右正本證明與原本無異。
如不服本判決，應於判決送達後十日內向本院提出上訴狀( 應附繕本 )，上訴於
臺灣高等法院。
                                            書記官  張  淑  芬
中        華    民        國   九十二   年    十    月     二十     日


司法院資訊處製作；財團法人民間司法改革基金會備份。
